# 请教陈版主及各位老师，关于特殊业务收入确认问题

提问人：CHASING_DAYLIGH 时间：2019-10-08 14:37:10
我们公司新发生一项业务。购买了一台医疗设备免费提供给医院使用，使用期间 2 年，医院设备使用费收入按照比例给我们公司分成。使用期间设备除了非正常损坏外，例行的维保费用由我们公司承担。 2 年使用期届满，设备所有权归医院所有。 2 年使用期内设备所有权归我们公司所有。请教陈版主及各位老师，这项业务站在我们公司角度应该怎么做会计处理。收入怎么确认，成本怎么计算。

回答人：chenyiwei
从你说的情况看，应当是一项租赁安排，本企业承担 100% 的设备购置投资，设备租赁给医院使用，租金为完全浮动（收益分成），无固定、保底租金。由于能否收回成本完全取决于医院使用该设备的对外经营收益，故该设备所有权上的主要风险和报酬仍由本企业承担，医院不承担任何亏损风险。
因此，虽然约定 2 年后设备所有权转给医院，但该安排仍属于经营租赁。相应地，本企业购入设备应确认为固定资产，每年的租金为或有租金，在金额能够可靠确定且很可能收到时（通常为与医院结算时）确认租金收入，与固定资产折旧配比。年末需结合实际分成回款情况谨慎估计其可收回金额，必要时计提减值准备。

提问人：CHASING_DAYLIGH 时间：2019-10-08 23:10:01
感谢陈老师，一下子就把业务说明白了。另外我再请教一下您，如果和医院约定每天要保证最低诊疗人数（也就是约定一个每天最低设备诊疗收入）。
这样的话设备风险报酬是否还是保留在企业。

回答人：chenyiwei
取决于：（ 1 ）最低诊疗收入的约定在实际中是否可执行；（ 2 ）仅依靠依据最低诊疗收入计算的分成款能否确保设备成本的回收。

提问人：ying0518 时间：2019-10-09 17:13:17
这个案例用所有权上的主要风险和报酬进行分析认定属于经营租赁，但如果按控制权是否转移来判断呢？
根据合同，设备移交后，医院能够主导设备的使用并且能够获得使用设备的几乎所有经济利益，而同时企业丧失了对设备的控制，因此可以确认收入，只是对价是可变的，应按照可变对价的相关规定，确认收入结转正本？

回答人：chenyiwei
这种情况下还是让渡使用权，在新准则下也是租赁，不作为销售处理。

提问人：ying0518 时间：2019-10-09 20:33:57
谢谢陈版回复！
修订后收入准则以控制权转移替代了所有权上的风险和报酬转移，但修订后的租赁准则仅针对承租人采用了控制权转移的判断，而出租人仍采用风险和报酬转移来判断租赁类型，同一个准则有两个判断的模型，一直以来就很不理解准则这么制定的理由。
就这个案例，陈版说应认定属于租赁是基于什么考虑？
现行租赁准则第 2 条对租赁的定义是，在约定的期间内，出租人将资产使用权让与承租人，以获取租金的协议。修订后准则第 2 条的定义是，是指在一定期间内，出租人将资产的使用权让与承租人以获取对价的合同。
可见准则对租赁的定义是在某一期间内将资产的使用权让与承租人，但这个案例明确，“医疗设备免费提供给医院使用，使用期间 2 年，医院设备使用费收入按照比例给我们公司分成。使用期间设备除了非正常损坏外，例行的维保费用由我们公司承担。 2 年使用期届满，设备所有权归医院所有。”因2 年后，设备归医院所有，所谓的 2 年的使用期，只是对价的计算依据。因此，将这个交易的实质判断为转移资产本身（商品销售）而不是转移资产 2年的使用权（租赁）是不是更符合业务实质？

回答人：chenyiwei
如果按销售处理，则只能参考收入准则中对可变对价的规定，其结果是成本全额结转而转移时点可确认的收入为零，事实上无法操作。